臺灣臺南地方法院民事判決　九十年度訴字第一七○一號
　　原　　　告　　戴麗雲即特好企業社
　　訴訟代理人　　丁○○
　　複　代理人　　甲○○
　　被　　　告　　中租迪和股份有限公司
　　法定代理人　　戊○○
　　訴訟代理人　　乙○○
　　　　　　　　　丙○○
　　　　　　　　　己○○
右當事人間請求第三人異議之訴事件，本院判決如左：
    主    文
原告之訴駁回。
訴訟費用由原告負擔。
    事　　實
甲、原告方面：
  一、聲明：
  （一）鈞院九十年度執全字第二六四五號被告與債務人佐弦企業有限公司間假扣押
        執行事件，就原告所有「慶祥油壓自動裁管機二台及厚佶雙彎彎管機一台」
        所為查封之假扣押強制執行程序應予撤銷。
  （二）訴訟費用由被告負擔。
  二、陳述：
  （一）查本件系爭慶祥油壓自動裁管機二台及厚佶雙彎彎管機一台（下簡稱系爭機
        器）係原告向佐弦企業有限公司（下簡稱佐弦公司）買受，已受交付而為原
        告所有，此有買賣合約書影本乙份、發票影本乙份及個人一時貿易資料申報
        表影本乙份可稽，因系爭機器再由原告借予樂貝思特科技有限公司（下稱樂
        貝思特公司）使用，以為原告代工，遭被告誤認仍係其債務人佐弦公司所有
        ，而聲請鈞院以九十年度執全字第二六四五號假扣押執行事件扣押查封，顯
        係錯誤，且查封當天原告亦經樂貝思特公司之緊急通知而至現場，即表示上
        開系爭機器並非佐弦公司所有，而為原告所有，而在場人員亦表示系爭機器
        所在之廠房，現由樂貝思特公司在使用中，惟被告竟不予採信，執意運走系
        爭機器，並由其保管，致損害原告之權益，原告為此而提起本訴。
  （二）按動產物權之變動，須具備雙重要件，即以物權行為（讓與合意）及交付（
        公示方法）為之，而交付之態樣有現實交付、簡易交付、占有改定及指示交
        付等四種，又按「依民法第七百六十一條第一項前段規定，動產物權之讓與
        ，非將動產交付，不生效力，此之所謂交付，非以現實交付為限，如依同條
        第一項但書及第二項、第三項規定之簡易交付、占有改定及指示交付，亦發
        生交付之效力。」最高法院七十年台上字第四七七一號判例亦著有明文。又
        依民法第九百四十一條所定，質權人、承租人、受寄人或基於其他類似之法
        律關係，對於他人之物為占有者，該他人為間接占有人；又「對於物有事實
        上管領之力者為占有人；又承租人基於租賃關係對於租賃物為占有者，出租
        人為間接占有人，此觀民法第九百四十條、第九百四十一條之規定自明。」
        最高法院八十二年台上字第一一七八號判決亦著有明文，即依法律上同一之
        理由，使用借貸之貸與人就借用物乃屬間接占有人，實無疑義。本件中，系
        爭機器乃原告於九十年六月五日由原所有人佐弦公司合意讓與並為交付，當
        時由原告之代理人丁○○在現場實施點交後，再將該些機器借予樂貝思特公
        司使用，以為原告代工。是原告就系爭機器已受現實交付，再借予樂貝思特
        公司使用，依前引實務見解，原告乃屬間接占有中，即系爭機器之所有權，
        已依民法第七百六十一條第一項所定現實交付之方式而歸屬原告，應無疑義
        ，此稽之買賣合約書、統一發票、一時貿易資料申報表、機器借用同意書、
        代工合約書等文件及筆錄所載自明。至被告略以原告與佐弦公司間所簽立之
        買賣契約中關於機器之交付方式係以指示交付予樂貝思特公司，前後說法矛
        盾並非真實云云，乃屬誤解。按解釋意思表示，應探求當事人之真意，不得
        拘泥於所用之辭句，民法第九十八條定有明文，查該買賣合約書中所謂之「
        指示交付」，究其真意，與民法第七百六十一條第三項所定之「指示交付」
        ，乃有差異，此概因當時交易之雙方並非法律專家，對法律所定「指示交付
        」之涵義未得明瞭之故也，其實該「指示交付」之用語，交易之雙方僅係合
        意就該些機器於交付後指定交由樂貝思特公司使用而已，此稽之該契約文句
        為「交付方式：指示交付樂貝思特科技有限公司，並由乙方開立發票給甲方
        ，以資憑據」自明。退一步言，縱佐弦公司與原告間之交付，係以指示交付
        方式為之，然揆諸前揭判例所示意旨，仍亦發生交付之效力，是原告為系爭
        機器之所有權人，應無疑義。而被告係於九十年七月二十日始就系爭機器為
        假扣押查封，如前所述，該些機器當時已係原告所有，原告自有足以排除強
        制執行之權利，應無疑義。被告就此之置辯，顯無理由。
  （三）又查鈞院九十年度執全字第二六四五號假扣押強制執行事件之查封筆錄「查
        封物品清單」編號一、二「慶祥切管機」（各一台）及編號三「厚佶彎管機
        」（一台），其中該「慶祥切管機」即係原告與佐弦公司之機器「買賣合約
        書」所載之「慶祥油壓式自動裁管機」（二台），名稱稍異，實則機器同一
        ，皆是指慶祥公司所產製之「高速精密金屬圓鋸機（油壓式）」（型號：
        CH－360－3Ai），此稽之佐弦公司財產目錄結清單、財產出售清單、發票（
        以上三者皆載為「圓鋸機CH-360-3Ai」、慶祥公司之產品型錄可明。另該「
        厚佶彎管機」，即係原告與佐弦公司之機器「買賣合約書」所載之「厚佶雙
        彎彎管機」，名稱稍異，實則機器亦同一，此亦有「一時貿易資料申報表」
        中載明「厚佶38型雙端彎管機」可稽。此蓋因機器學名與業界俗稱之差異，
        並不影響系爭機器之同一性。被告抗辯其所假扣押查封之機器，與原告所買
        受之機器非屬同一，並無理由。其實佐弦公司就系爭機器為慶祥公司、厚佶
        公司所產製者，亦僅有上開所列已賣與原告之機器，被告此之抗辯，顯屬無
        稽。
  （四）樂貝思特公司早於九十年四、五月間即進行籌設，於九十年六月四日獲核准
        設立，此有該公司設立登記表可稽。而本件該「台南縣關廟鄉○○路○段五
        一二號」之廠區，乃可分為前後段二部分，前半段係舊水泥隔間之廠房，後
        半段係較新穎於後搭建之鋼架鐵皮屋，全區廠房原係由「伸翊企業社」承租
        ，之後再將後半段廠房分租予佐弦公司。於九十年三月間「伸翊企業社」退
        租，全廠房始由佐弦公司正式向屋主承租，其後九十年六月佐弦公司因經營
        不善業務減縮，再將該後半段分租予樂貝思特公司使用。由於佐弦公司已經
        營不善，原告就原來向佐弦公司訂購工業扇組件三角管、座管（參買賣合約
        書），佐弦公司已無法交貨，即另與樂貝思特公司議約單純加工，由原告將
        系爭機器借予樂貝思特公司代為加工（參機器借用合約書、代工合約書），
        樂貝思特公司即在租用該後半段廠房進行代工作業，關於此之事實，除有買
        賣合約書、機器借用合約書、代工合約書、房屋租賃契約、電話帳單及香港
        商麗泰亞太有限公司之訂貨單可稽外，另據鈞院於九十年十一月八日在「台
        南縣關廟鄉○○路○段五一二號」址處實施堪驗，已明系爭廠可明顯區○○
        ○○○段，即前半段係舊水泥隔間之廠房，為佐弦公司所在，而後半段係較
        新穎於後搭建之鋼架鐵皮屋，則為樂貝思特公司使用中。在後半段廠房中除
        有樂貝思特公司之辦公處所（參照片所示）外，亦有該公司之員工黃勝良正
        在作業中，經　鈞院當場訊問證人黃勝良，亦供述：伊係由報紙中得知樂貝
        思特公司在應徵工人，而到工廠應徵（指現場），隔天九十年六月八日即到
        樂貝思特公司工作，老闆是詹淑芬，機器被查封當日伊有在場，機器正好由
        伊操作，叫我停下來，貼上封條，老闆詹淑芬也在場，而陳宗輝是後來才來
        的，看到之後有說那三個機器不是他們的，等語，而　鈞院亦當場訊問陳宗
        輝，亦供述：佐弦公司於九十年六月五日把後半段廠房租給樂貝思特公司使
        用等語，皆足證系爭機器於經　鈞院執行處在九十年七月二十日為查封之時
        ，乃已屬原告所有，且係在樂貝思特公司之廠房內，並由該公司之工人操作
        中，凡此亦已如前述及引證。被告辯稱該後半段廠房為佐弦公司所使用，系
        爭機器仍屬佐弦公司所有，並遽引最高法院四十七年台上字第七０五號判例
        ，率稱系爭機器仍屬佐弦公司所有，而為指封，並無錯誤云云，顯非可採。
  （五）又按佐弦公司積欠原告債務，已有佐弦公司簽發之本票及前陳報狀「特好企
        業社貸借予佐弦公司款項明細表」可憑，而關於系爭機器之交易，係佐弦公
        司於九十年六月五日將機器價賣原告，部分價金為現金給付，部分即以為欠
        債扣抵，並有買賣合約書、發票（二紙）及一時貿易資料申報表可稽，已如
        前述。且就該次機器買賣之發票，已由佐弦公司委由稅務代理人於九十年七
        月十六日將其「九十年五、六月份」之「營業人銷售額與稅額申報書」申報
        稅捐稽徵處，此亦有「營業人使用三聯式統一發票明細表」、「台南縣營業
        人銷售額與稅額申報」可稽。是前揭原告與佐弦公司機器買賣合約書、佐弦
        公司開予原告之發票、一時貿易資料申報表、原告與樂貝思特公司之代工合
        約書、原告與樂貝思特公司之機器借用同意書，係於九十年六月間即簽定或
        開立，均係於九十年七月二十日被告假扣押查封之前所為，並非係事後始製
        作至明。且原告與佐弦公司買賣系爭機器所憑報稅之統一發票之金額，與九
        十年七月十六日（若發票係事後製作，即不可能於此日為申報稅額）「營業
        人銷售額與稅額申報書」中所附「營業人使用三聯式統一發票明細表」所列
        之金額相符，亦因之繳納稅金，足證原告與佐弦公司關於系爭機器之買賣確
        屬真正。且就系爭機器原告與佐弦公司經讓與合意亦已由佐弦公司為交付，
        原告再借予樂貝思特公司使用，為原告加工，是原告乃系爭機器之所有人，
        自有排除該查封之權利，實無疑義。被告抗辯系爭機器仍為佐弦公司所有，
        實無理由。
  （六）至於鈞院勘驗筆錄中，載有：被告訴訟代理人「請訊問證人堆置在後半部廠
        房內的半成品是何人所有？」，證人陳宗輝「都是佐弦公司所有。」乙節，
        應係筆錄誤載或證人未聽清問題之誤答。蓋當時被告訴訟代理人所指堆置半
　　　　成品之處，實係舊水泥隔間之廠房內之半成品，此稽被告所呈勘驗當日照片
　　　　編號３（照片顯示佐弦公司舊水泥隔間之廠房堆置有半成品）自明。其實，
　　　　佐弦公司之負責人陳宗輝與樂貝思特公司之負責人詹淑芬係屬夫妻，縱佐弦
　　　　公司之半成品商借而堆置於樂貝思特公司之廠房，為出入方便而使用共同通
　　　　道（其實之前「伸翊企業社」與佐弦公司亦共用該通道），亦無足為怪，究
　　　　難因此即認樂貝思特公司非在該後半段廠房作業，自不待言。至被告又略以
　　　　以原告聲請假扣押由詹淑芬代理並由其完成提存及聲請執行程序，又為債務
　　　　人佐弦公司之代理人並作為機器保管人云云，實係原告出於保障自己權益，
　　　　因不解法律所定，致有此作為，然與本件之爭執並無關連，併為敘明。另證
　　　　人黃勝良與原告並無僱傭關係，其係樂貝思特公司之員工，有無辦理勞健保
　　　　，係屬樂貝思特公司與該員工之約定，與原告無關，且當時本件查封之時亦
　　　　在場，其證述自屬可採。是被告略以如此即屬原告與佐弦公司、樂貝思特公
　　　　司間為通謀意思表示云云，顯屬無稽。
  （七）綜上所述，系爭機器係佐弦公司於九十年六月五日將機器價賣原告，依合意
        讓與並交付予原告，即系爭機器之所有權，已依民法第七百六十一條第一項
        所定現實交付之方式而歸屬原告，再由原告租借予樂貝思特公司使用，以為
        原告代工，是原告就系爭機器乃屬間接占有之所有權人，應無疑義，而被告
        於九十年七月二十日就系爭機器為系爭之假扣押查封，原告自有足以排除該
        強制執行程序之權利。
  三、證據：提出買賣合約書一份、編號ＧＧ00000000、00000000
      統一發票各一張、個人一時貿易資料申報表一紙、樂貝思特公司訂購單、電信
      費帳單各一份、佐弦公司財產目錄結清明細及出售清單各一份、高速精密金屬
      鋸機型錄一份、機器借用同意書一紙、代工合約書一份、樂貝思特公司基本資
      料查詢一份、原告借予佐弦公司款項明細表一份、活期儲蓄存款存摺明細五份
      、照片三張、營業人使用三聯式統一發票明細一份、台南縣營業人銷售額與稅
      額申報書一份為證（以上均為影本）。
乙、被告方面：
  一、聲明：請求駁回原告之訴。
  二、陳述：
  （一）原告就系爭機器主張所有權，顯有可議：
    １、按第三人就其主張之執行標的物為其所有物而欲排除強制執行行為，本應負
        有完全舉證責任，此徵諸強制執行法第十七條須「確」非債務人所有者，方
        得撤銷強執處分之規定自明。是以被告所引據最高法院四十七年台上字第七
        Ｏ五號判例，其用意即在於闡明第三人對其取得所有權之原因，須有詳盡及
        合理之舉證，否則即無該當強制執行法第十五條「足」以排除強制執行之權
        利。
    ２、原告就其對訴外人佐弦公司之虛偽債權向　鈞院聲請九十年度裁全字第五七
        七九號假扣押裁定、及九十年度執全新字第三二一一號假扣押執行狀等相關
        文件，均以「台南縣關廟鄉○○路○段五一二號」為執行債務人所有財產之
        地點，關於此點顯然與被告聲請九十年度執全字第二六四五號對於訴外人執
        行時之認知相同；又前開相關筆錄亦無分別前後段之記載，可見原告及另一
        訴外人樂貝思特公司對佐弦公司之廠房占有範圍皆無異議，是原告對於同一
        地點之機器主張權利，其說辭殊值斟酌。
    ３、次者，就本案系爭機器於查封筆錄、原告所提出之買賣契約書，及統一發票
        等文書證據相互比較，顯然於機器名稱上存有差異；然原告於準備書狀及開
        庭陳稱均依「直覺、習慣」認屬同一，卻迄今仍未提出詳細之證據佐證，是
        其違反舉證責任分擔之要求，則怎令善意第三人如被告者得以信服系爭機器
        非佐弦公司所有之事實！
    ４、經查公司資產之出售應以其名義開立發票，並利賦稅之申報；然原告所呈之
        個人一時貿易申報表，卻係由佐弦公司之負責人陳宗輝所開立，顯已違反前
        述常態事實。依民法第三百四十五條之規定，稱買賣者，必約定一方移轉財
        產權於他方，他方支付價金行為方式。被告於答辯狀，及開庭時屢次要求原
        告對於陳宗輝既非物之所有權人身分，如何出售系爭機器中之厚佶38型雙端
        彎管機等疑慮提出說明；詎料原告僅以區區節稅理由意圖狡辯，其真實性如
        何，不言即知。蓋其交易顯已不符一般經驗法則。故原告就其主張所提出之
        買賣契約、統一發票、及個人一時貿易資料申報表等證據既無一貫性，且亦
        無合理說明，若據此作為其已取得系爭機器所有權之證明，顯然不足。
  （二）原告與訴外人佐弦公司、樂貝思特公司三方間之行為，係為通謀虛偽意思表
        示。原告依其對於佐弦公司之虛偽債權，向　鈞院執行處聲請假扣押查封機
        器，雖後經原告再予具狀聲請部分撤回；然其過程中，原告與訴外人顯示通
        謀虛偽意思表示如左：
    １、原告聲請假扣押之過程係由詹淑芬（即陳宗輝之妻）代理為之，並由其以現
        金新台幣（下同）十萬元正完成提存，及具狀聲請強制執行程序。又為順利
        完成整體查封行為，於執行當時詹淑芬又轉換為債務人代理人之身分，並作
        為原告所查封佐弦公司機器之保管人；若該執行地點如同原告之主張係屬樂
        貝思特公司所占有使用，則樂貝思特公司焉有可能不當場提出異議，而任憑
        指封？即若非出於事前之通謀意思聯絡，怎會有債務人全程主導執行之「奇
        蹟」發生？查現今社會上，能容許他人之不當侵害而願忍氣吞聲者，萬不見
        其一。蓋此已逾越人情之最高極限，並無合理期待性可言。
    ２、如依原告所主張機器所有權業已移轉於自己名下，則按經驗法則而論，當被
        告完成系爭機器之查封動作後，原告為防止再有其他佐弦公司之債權人查封
        搬動現場機器，應會儘速將其餘未受查封之機器迅搬離現場以求保障；怎有
        可能仍繼續置放現場，甚而反向　鈞院執行處聲請假扣押「自己」所有之機
        器，並由債務人代理人保管置放於現場繼續使用。此等不合常理之行為，原
        告之訴訟代理人於開庭時直稱係原告代理人丁○○「不懂法律」之由作為掩
        飾。惟參酌原告於爭訟及履勘等行為表現，顯較一般常人具有甚多之法律常
        識；比諸金融機構法務催收人員亦不遑多讓。是以其內心全為保全佐弦公司
        之目的而為種種虛偽陳述，又豈是一句「不懂法律」即可卸責！
    ３、原告所提出之證人陳宗輝與被告另有他訴進行中，是以欲該證人坦承相告，
        猶如緣木求魚。另一證人黃勝良究為何公司所僱用仍有疑義，況且其本身為
        臨時工人之身分，何敢違背指示而致工作不保。則前開二人之證言可信度又
        幾近其微。
    ４、末查，佐弦公司陳稱將廠房後半段出租予樂貝思特公司；若屬真實，則兩家
        公司應各自獨立且財務彼此區分清楚才是，豈有樂貝思特公司僅付兩期租金
        後即無下文，而佐弦公司亦無催繳收取之理？此無異假廠房租賃之名以行避
        債之實；推而論之；孰能信所有說法非屬虛偽！
  （三）被告於執行當日對於執行地點之認知，已盡應有之注意義務，絕無故意或過
        失之情形可為指責：
    １、就系爭機器原置放之現場而言，被告於九十年七月二十日聲請對系爭機器實
        施假扣押執行及對佐弦公司向被告申辦之附條件買賣標的物執行取回程序，
        其執行地點均位於原告所稱之廠房後半部；是以依據當時執行之現場，被告
        所有之機器（附條件買賣標的物）與系爭機器既均置於相同地點；另就鈞院
        九十年度執全字第二六四五號假扣押執行筆錄及同年度執公字第一二七九三
        號取回機器執行筆錄記載，更加證明機器置放之現場，並無令被告產生系爭
        機器所有權非屬佐弦公司之認知；怎可能單憑原告之抗爭，即可判斷被告聲
        請假扣押執行程序存有瑕疵之處？。
    ２、按佐弦公司既稱接續「伸翊公司」承租現址，就其廠房平面而論，佐弦公司
        之辦公室位於大門入門左處之二樓鋼筋混凝土製造建築物內（此見其辦公桌
        、電腦設備及佐弦公司聘任法律顧問證書即明）。而佐弦公司之廠房則據陳
        宗輝所述位於一水泥屋內（內置放若干之成品、半成品及沖床等機器）。又
        依證人陳宗輝於庭期日所指稱「在佐弦公司的工廠地址有前半段與後半段之
        分，後半段鐵皮屋．．．租給樂貝思特公司，前半段是水泥屋．．．」等語
        。就一般人觀念定會認為該廠房若存在二家以上獨立公司時，必有可資區別
        之標識。惟就本案現場履勘結果；事實上該廠房並無足以清楚區○○○○○
        段之可能性。其主要立論如左：
    Ａ、廠房前後相通全無隔離之屏障。且依另一證人黃勝良（當時操作機器加工之
        工人）所述，其每日之上下班皆經此通道，並自由從大門出入而不受人為阻
        礙。
    Ｂ、就現場實際狀況觀察原「伸翊公司」之廠房包含ａ.  大門ｂ. 停車空地ｃ.
        入門左處之二樓鋼筋混凝土造之建築物ｄ. 水泥造倉庫ｅ. 鐵皮製廠房。則
        以上究竟屬何公司所占有，原告或佐弦公司未能詳細指出且亦無法判斷。更
        何況依原告所聲請之執行程序亦無法表明區別之所在，則緣此例彼，被告對
        於執行程序並無任何故意、過失可究。
  （四）綜上而論，原告無法對其有利之事實提出進一步證據；且其所提之證人及證
        物，無一足以支持其主張之權利。又原告所為種種意圖維護佐弦公司之粗劣
        行為，更足令人相信，原告與訴外人間存在通謀虛偽意思表示行為；退步言
        ，縱原告事前有正當權利，然其既聲請對於自我所有物假扣押，何能無謂無
        拋棄其所有權之意思？又何能再以「不懂法律」加以掩飾。故原告無權主張
        為系爭機器之所有權人，亦無理由對被告主張任何異議。
  三、證據：提出九十年度執全字第二六四五號假扣押事件查封筆錄及查封物品清單
      各一份為證，並聲請調閱本院九十年度執全字第三二一一號假扣押執行事件。
丙、本院依職權及聲請調取本院九十年度執字第二六四五號及第三二一一號假扣押執
    行事件全卷，並會同兩造履勘台南縣關廟鄉○○路○段五一二號現場。
    理　　由
一、原告主張附表所載查封物品清單內之機器為原告所有，係原告於九十年六月五日
    向佐弦公司買受，並由原告親自至佐弦公司點交後，借予樂貝思特公司使用，以
    為原告代工，被告不察，竟以之為佐弦公司所有，聲請鈞院鈞院以九十年度執全
    字第二六四五號假扣押執行事件扣押查封，顯係錯誤，爰本於所有權，求為判決
    被告於鈞院九十年度執全字第二六四五號就附表所載查封物品清單內之機器所為
    強制執行程序應予撤銷等語。被告則以附表所載查封物品清單內之機器係置放於
    佐弦公司之廠房內，被告據以執行並無違誤，若原告主張系爭機器係屬其所有自
    應由原告舉證證明，原告雖提出買賣合約書及統一發票為證，惟統一發票所載之
    機器名稱與買賣合約書所載顯不相符，如何令人信服，又公司原告所提出賣機器
    ，自應以公司名義開立發票，惟原告所呈之個人一時貿易申報表，卻係由佐弦公
    司之負責人陳宗輝所開立，顯已違反前述常態事實。又原告於被告聲請查封如附
    表所示之機器後，隨即於同年七月二十六日提出本票一紙聲請假扣押裁定，並由
    佐弦公司負責人陳宗輝之妻詹淑芬為代理人，以現金十萬元完成提存，聲請強制
    執行程序查封放置於同一地址內之機器，其中所查封者更包含依原告所提出之買
    賣合約書所載應已由原告所買受之機器，並由詹淑芬又轉換為債務人代理人之身
    分，並作為原告所查封佐弦公司機器之保管人；若該執行地點如同原告之主張係
    屬樂貝思特公司所占有使用，則樂貝思特公司焉有可能不當場提出異議，而任憑
    指封？又原告若卻已買受機器，自應將機器搬走保障自己權利，何須以假扣押程
    序查封自己所有之機器，由上各情可知原告所提出之買賣合約書，應係原告與左
    旋公司及樂貝思特公司三方通謀虛偽意思表示所為，原告自未取得查封物品清單
    內之機器之所有權等語，資為抗辯。
二、原告主張被告執對其債務人佐弦公司之執行名義聲請假扣押強制執行，將附表所
    載之查封物品清單內之機器查封之事實，有本院九十年度執全字第二六四五號假
    扣押強制執行事件之查封物品清單一份附卷為証，且為被告所不爭執，復經本院
    調取該執行事件全卷核閱屬實，則原告此部分主張之事實，可堪認為真實。又原
    告主張附表所載之查封物品清單內之機器為原告所有，係原告於九十年六月五日
    向佐弦公司所買受等情，則為被告所否認，並以前揭情詞置辯，是本件兩造之爭
    點厥為附表所載查封物品清單內之機器是否確為原告所有？
三、按〔第三人就執行標的有排除強制執行之權利者，得於執行程序終結前，向執行
    法院對債權人提起異議之訴〕，強制執行法第十五條前段定有明文；又〔當事人
    主張有利於己之事實者，就其事實有舉証之責任〕，亦為民事訴訟法第二百七十
    七條所明定，本件原告既主張本院前開執行事件之查封物品清單內之機器係屬其
    所有，而被告復否認該機器為原告所有，則依上開條文規定，自應由原告就查封
    物品清單所載之機器為其所有之事實為舉証証明。經查：原告主張上開機器係其
    於九十年六月五日向佐弦公司，連同其他之機器設備，以總價款一百二十萬元所
    買受，並經原告至佐弦公司點交後，由原告將上開機器借用予樂貝思特公司，上
    開機器於被告聲請執行時係在樂貝思特公司占有中等情，固據其提出買賣合約書
    一份、編號ＧＧ00000000、00000000統一發票各一張、個人一
    時貿易資料申報表一紙、樂貝思特公司訂購單、電信費帳單各一份、佐弦公司財
    產目錄結清明細及出售清單各一份、高速精密金屬鋸機型錄一份、機器借用同意
    書一紙及代工合約書一份為證，惟查：
（一）原告雖提出買賣合約書一件證明系爭機器已於九十年六月五日由原告向佐弦公
      司買受，然被告聲請本院對佐弦公司強制執行，於九十年七月二十日偕同本院
      書記官到佐弦公司查封系爭機器時，原告之代理人丁○○即曾經債務人佐弦公
      司負責人陳宗輝之通知到場主張系爭機器為其所有，惟經書記官請其提出證明
      文件時，原告代理人當時係提出讓渡書，並未提出本件買賣合約書，此觀諸原
      告訴訟代理人丁○○於本院審理時所陳「我當天去現場有跟執行人員說我們之
      前已經有簽約了，我當天確實有拿出一張讓渡書，因為之前三、四月時陳宗輝
      有寫一張讓渡書給我，但是我不承認這份讓渡書，當天執行書記官不聽我的話
      ，我就拿讓渡書給書記官看....  」等語（見本院九十年十月二十二日言詞辯
      論筆錄）自明，果原告與佐弦公司確有於九十年六月五日簽立本件買賣合約書
      ，則原告代理人於本院執行當天經陳宗輝通知到現場表示異議時，何以不提出
      本件買賣合約書，迄至提起本件訴訟時才提出該份買賣合約書，該買賣合約書
      已難免令人疑為係為本件訴訟而事後才捏造簽立。
（二）又一般買賣之出賣人簽立買賣契約之主要目的，乃在於取得標的物之價金，是
      出賣人當會要求買受人應給付與標的物價值相當之價金予出賣人，以及價金如
      何支付等情，均屬出賣人重要權益事項，衡情均會於買賣約中詳細載明，惟觀
      之買賣契約書所載「甲方（即原告）於簽訂本合約之同時支付二十萬元現金，
      其餘一百萬元由乙方積欠甲方之欠款扣抵」可知，本件買賣原告並無須支付相
      當於系爭機器價值之價金，即能取得機器所有權，亦顯與常情不符。原告雖稱
      係因債務人佐弦公司之前有積欠原告欠款，是其餘價金是從欠款中扣抵，而買
      賣契約亦係如此記載，然出賣人即佐弦公司果確有積欠原告款項，衡情當於買
      賣合約中明確載明應從佐弦公司何時？何筆？共多少金額之欠款中扣抵？以利
      雙方債權債務之計算，而非僅籠統記載從欠款中扣抵。再參以本院訊問原告本
      件買賣經過？原告稱：「....，陳宗輝從八十八年間陸陸續續跟我借款借了好
      幾百萬元，這些機器是我以一百二十萬元成交，陳宗輝欠我很多錢....  」等
      語，則陳宗輝既已積欠原告好幾百萬元，原告又既知佐弦公司已經營不善，則
      為保障其債權，自應主張價金均由債務抵銷，何可能再另外交付二十萬元予債
      務人？是原告所陳顯難信為真實。又證人陳宗輝就買賣合約之簽立雖亦附和證
      稱：「因為我從事鐵管買賣，原先沒有作加工，因為陸陸續續被倒一千多萬債
      務，八十八年就陸陸續續被倒債到今年初已經積欠一千多萬元，這段期間都是
      原告戴麗雲即特好企業社幫我，我如果工資發不出來，就跟他借錢，陸陸續續
      已經借了很多錢。（借錢時有無約定利息？）沒有約定利息，我八十八年陸陸
      續續跟原告借的，八十八年借的錢都有還他，八十九年之後借的錢就無法照時
      間還他。（借錢有無提供擔保品？）沒有提供擔保品，因為以前我從事鐵板業
      務，原告跟我們買很多鐵板，我們認識已經很多年，交情很好，戴麗雲跟我太
      太是同村的人，所以大家都很熟識。（跟原告借多少？）資料都是我太太在記
      帳。我借錢都有簽名。總共已經借了將近壹仟萬元。....，因為當時我已經經
      營不善，我想要把公司處理掉，就提議把機器賣給原告抵債，請原告再給我部
      分的現金。」等語，然證人陳宗輝係本件查封事件債務人佐弦公司之負責人，
      對系爭機器所有權歸屬，自有相當利害關係，且買賣合約書亦係由其簽立，其
      證詞已難免有所偏頗，自難憑為買賣合約真正之認定，況由證人陳宗輝所述借
      錢均無約定利息，無何擔保品，且多筆借款未清償情形下，原告在目前經濟不
      景氣之情況下仍能繼續借款予陳宗輝達千萬元之多，已有違常情，而經本院命
      原告提出相關借款資料時，原告亦僅提出原告及其家人之活期儲蓄存款存摺多
      本為證，並無法提出任何借據、借條或帳冊等憑證，更與常情有悖，而難令人
      採信。
（三）再原告果有買受包含如附表所載之機器設備，自應請求出賣人交付機器由原告
      占有使用，然如附表所載查封物品清單內之機器於經本院執行處人員執行查封
      時，仍係置放於台南縣關廟鄉○○路○段五一二號即佐弦公司之營業地址及廠
      房內，此有查封筆錄可稽，原告雖主張查封地址內有多家公司同時在使用，前
      半段雖係佐弦公司在使用，然後半段係樂貝思特公司向佐弦公司承租使用，被
      查封機器係由原告點交後借予樂貝思特公司代工使用，非由佐弦公司使用，並
      提出由原告與樂貝思特公司於九十年六月五日所簽立之機器借用同意書一件為
      證，然經本院於九十年十一月八日會同兩造至現場勘驗結果，台南縣關廟鄉○
      ○路現場僅陳宗輝及另一名工人黃勝良在場，又該址臨南雄路之大門口設有「
      伸翊企業社」招牌，入門口之左側為二層樓之水泥磚造房屋，一樓部分規劃為
      辦公室使用，一樓內放置沙發、電腦、辦公桌等，牆壁上係掛佐弦公司之律師
      顧問證書，辦公室後方為廠房，前面貼有以電腦印製之佐弦公司紙張，廠房區
      內另有一間水泥隔間，隔間內置放有機器及其他半成品，水泥隔間右側有通道
      通至後半部廠房，後半部廠房為鋼架鐵皮屋，建材較前方鐵皮屋新穎，後半部
      廠房亦置放有機器及半成品等情，有本院九十年十一月八日勘驗筆錄及現場照
      片在卷可稽，綜觀上開地址僅有一處辦公處所及廠房內部並無分區使用及堆置
      機器之使用情形，明顯應係佐弦公司單獨使用之公司地址及廠房，並無原告所
      陳有多家公司同時使用之情，而證人陳宗輝於經詢問亦自承堆置於後半段廠房
      之半成品亦均為佐弦公司所有，更足徵該廠房實際均係由佐弦公司使用，而無
      後半段廠房係由樂貝思特使用之情。至原告雖另提出有樂貝思特所立具之機器
      借用同意書為證，惟該文書亦可事後製作，亦難以此推論佐弦公司確有將系爭
      機器出售與原告之真意，況經本院調閱樂貝思特公司設立登記資料，樂貝思特
      公司之營業登記地址係在高雄縣林園鄉○○村○○鄰○○○路九五巷一九號四
      樓，並非在上開查封地址，又該公司係於已積欠原告債務未清償之九十年六月
      四日始申請設立登記，且公司營業項目與佐弦公司營業項目大致相同，此有經
      濟部中部辦公室九十年十一月經（九０）中辦三管字第０九０三０九一七三九
      ０號函所檢送之樂貝思特公司設立資料一份在卷可參，然該公司負責人詹淑芬
      原即為佐弦公司之最大股東（佐弦公司資本總額為六十五萬元，詹淑芬之出資
      額為五十四萬四千元），此有被告提出之佐弦公司變更登記事項卡一份在卷可
      稽，何須再另成立與其原所投資營業項目相同之樂貝思特公司，且係於積欠被
      告債務後始成立，該公司之設立目的，已難免令人質疑，再詹淑芬非但與佐弦
      公司負責人陳宗輝有夫妻關係，且被告抗辯詹淑芬曾於被告查封系爭機器後代
      理原告辦理假扣押提存手續，提供假扣押擔保金十萬元後，復為原告之代理人
      聲請強制執行查封佐弦公司所有之機器設備，亦業經本院調閱本院九十年度執
      全字第三二一一號假扣押卷查核屬實，足見詹淑芬與佐弦公司及原告之關係密
      切，被告抗辯原告係與佐弦公司及樂貝思特公司三方通謀虛偽意思表示，即屬
      有據，則原告所提出之機器借用同意書自難信為真。
（四）另詹淑芬曾代理原告聲請查封佐弦公司公司之財產，已如前述，而觀之本院九
      十年執全字第三二一一號假扣押卷，原告代理人丁○○亦即本件買賣合約書簽
      立人在該執行事件於九十年八月二十一日會同本院執行人員執行時，執行地點
      亦係在台南縣關廟鄉○○路○段五一二號，而原告所指封為佐弦公司所有而經
      本院查封之機器有六件，其中編號一及三分別為自動縮管機（厚佶公司）、沖
      床共七台，核為原告所提出之買賣合約書已由原告買受之標的，此有原告所提
      出之買賣合約書可查，果原告所提出之買賣合約書為真，則上開機器既已由原
      告買受而取得所有權，原告何可能再指封為佐弦公司，並予以強制執行，更足
      徵原告所提出之買賣合約書係原告與佐弦公司為本件訴訟而虛偽簽立，原告與
      佐弦公司間並無真實買賣之行為。
（五）至原告雖復提出日期均為九十年六月五日之個人一時貿易資料申報表、及有申
      報銷售額之統一發票二張，主張買賣合約書確為真正，否則何以有開立統一發
      票等語，惟查原告所提出之個人一時申報貿易資料申報表所載品名雖與被告所
      查封之彎管機相似，然查原告與佐弦公司間若果有買賣，衡諸一般買賣慣例，
      自應就該次買賣標的全部一起開立統一發票，何以就其中一標的單獨開立個人
      一時貿易資料申報表，顯與常情不符，況原告所提出之上開申報表係由陳宗輝
      私人所出具，且未經稅捐或其他機關簽署認證過，亦無何公司印章，自無法認
      定其真正，且日期本可事後倒填，實難以該申報表佐證原告所提出之買賣合約
      書之真正，再原告所提出之編號ＧＧ00000000、00000000統
      一發票二張，雖確有於九十年七月十五日申報銷售額，而堪信為真實，惟該二
      張統一發票所載之物品名稱，其品名分別記載為「金屬圓鋸機、圓鋸機ＣＨ－
      ３６０－３Ａｉ」、「滾牙機、管類倒角機」，經核與買賣合約書所載之各項
      買賣標的物品名均不相符，自難以該統一發票證明買賣合約書之真正，又上開
      二紙統一發票所載由買受人特好企業（即原告）買受之物品名稱與查封清單所
      載系爭機器互相對照結果既亦不相符，自亦難據原告所提出之統一發票物品即
      係查封物品之認定，則原告所提出之上開統一發票，本院亦難採為查封物品即
      係原告所有之論據。
（六）綜上所述，原告與佐弦公司間就包含系爭機器之買賣行為應屬通謀虛偽意思表
      示而無效，原告應尚未取得系爭機器之所有權。
四、從而，原告主張其為系爭機器之所有權人，請求撤銷本院所為查封之假扣押強制
    執行程序，並無理由，應予駁回。
五、本件事證已臻明確，兩造其餘主張其所提證據，核與本院前揭判斷結果不生影響
    ，爰不一一論述，附此敘明。
六、結論：本件原告之訴為無理由，依民事訴訟法第七十八條，判決如主文。
中　　　華　　　民　　　國　　九十一　　年　　　二　　　月　　　十八　　日
                                  臺灣臺南地方法院民事第一庭
~B法　　　官　童來好
右為正本係照原本作成
如對本判決上訴，須於判決送達後廿日內向本院提出上訴狀（應附繕本）。
中　　　華　　　民　　　國　　九十一　　年　　　二　　　月　　二十五　　日
~B法院書記官　林木村
